臺灣臺中地方法院臺中簡易庭小額民事判決
111年度中小字第3177號
原      告  聯晟國際顧問有限公司

法定代理人  蔡杰紘  
訴訟代理人  郭尹安  
            鍾秉辰  
被      告  賴志昇  

上列當事人間請求給付違約金事件，經本院於民國111年11月18
日言詞辯論終結，判決如下：
    主    文
被告應給付原告新臺幣10,000元，及自111年2月19日起至清償日
止，按年息百分之五計算之利息。
原告其餘之訴駁回。
訴訟費用新臺幣1,000元，其中新臺幣100元由被告負擔，餘由原
告負擔。
本判決原告勝訴部分得假執行。
    事 實 及 理 由
一、原告主張：被告因欲向銀行申請新臺幣（下同）40至50萬元
    之貸款而於民國110年10月19日與原告簽訂委託書（下稱系
    爭契約），約定由原告協助被告辦理銀行信用貸款事項，被
    告則應於順利取得貸款後支付原告核貸金額之33％作為服務
    費用。詎料，被告於原告協助辦理貸款之過程中拒不配合原
    告辦理，私下再透過其他業者送件申辦貸款、或以刷卡換現
    金之方式影響信用評分，顯已違反系爭契約第7條第1、3、4
    項之約定，依第8條應給付原告違約金10萬元，爰依系爭契
    約之法律關係提起本件訴訟。並聲明：被告應給付原告10萬
    元，及自支付命令送達翌日起至清償日止，按年息百分之5
    計算之利息。
二、被告則以：伊委託原告辦銀行貸款而非融資貸款，而原告從
    頭到尾只有去辦亞太的貸款，但是後來也沒有成功，伊很急
    沒辦法繼續等。且伊自己去找的是融資公司而非銀行貸款，
    不知道這樣與原告有何關係等語。並聲明：原告之訴駁回。
三、得心證之理由
  ㈠原告主張被告因欲向銀行申請40至50萬元之貸款而於110年10
    月19日與原告簽訂系爭契約，約定由原告協助被告辦理銀行
    信用貸款事項之事實，業據其提出與其所述相符之委託書、
    兩造LINE對話擷圖為憑（見司促卷第7-19頁），而被告對此
    於本院言詞辯論期日時亦未爭執，此部分之事實，自堪信為
    真實。
　㈡按當事人得約定債務人於債務不履行時，應支付違約金，民
    法第250條第1項定有明文。復按系爭契約第7條第1項約定：
    「甲（即被告）如於辦理中或核貸後有下列情事者，依照第
    （八、）條之處理：辦理中，甲無故終止委託，或除乙（即
    原告）外私自委託其他公司進行送件。」及系爭契約第8條
    約定：「本案件甲方如有違反以上條款者，視為乙方已完成
    貸款業務，甲方仍應支付委託貸款之手續費及懲罰性違約金
    新台幣壹拾萬元整予乙方，並應全額一次付清乙方」（見司
    促字卷第7頁）。經查，本件原告主張被告於原告協助辦理
    貸款之過程中，私下再透過其他業者送件申辦貸款、或以刷
    卡換現金之方式影響信用評分乙節，已據提出兩造對話紀錄
    為憑（見司促字卷第17頁），而被告對此亦不爭執，並於本
    院111年11月18日言詞辯論期日中自承：「我自己去找的是
    融資而非銀行…」等語（見本院卷第72頁），顯然被告於簽
    訂系爭契約後仍委託其他公司辦理貸款業務，已違反兩造系
    爭契約第7條第1項之約定甚明，是原告依系爭契約第8條之
    約定，請求被告給付違約金，核屬有據。
  ㈢按約定之違約金過高者，法院得減至相當之數額，民法第252
    條定有明文。至於是否相當，即須依一般客觀事實，社會經
    濟狀況及當事人所受損害情形，以為斟酌之標準。又違約金
    之核減，法院得以職權為之，亦得由債務人訴請法院核減（
    最高法院79年台上字第1915、1612號判例同此意旨）。故如
    衡量一般客觀之事實、社會經濟狀況、當事人實際上所受損
    害及債務人如能如期履行債務時，債權人可享受之一切利益
    等因素，而認契約當事人約定之違約金過高時，法院得逕依
    職權酌減之，無待債務人抗辯。依此，審諸本件原告所付出
    之勞力、時間、成本、兩造所受之利益及損害、社會經濟情
    況等情，認原告請求10萬元之違約金尚屬過高，應予酌減為
    10,000元，較為允當。
  ㈣末按給付有確定期限者，債務人自期限屆滿時起，負遲延責
    任；給付無確定期限者，債務人於債權人得請求給付時，經
    其催告而未為給付，自受催告時起，負遲延責任。其經債權
    人起訴而送達訴狀，或依督促程序送達支付命令，或為其他
    相類之行為者，與催告有同一之效力，民法第229條第1 項
    、第2項分別定有明文。又按遲延之債務，以支付金錢為標
    的者，債權人得請求依法定利率計算之遲延利息。但約定利
    率較高者，仍從其約定利率；應付利息之債務，其利率未經
    約定，亦無法律可據者，週年利率為百分之5，民法第233條
    第1項、第203條亦分別明定。查原告對被告之違約金債權，
    其給付並無確定期限，既經原告於111年1月11日聲請支付命
    令，催告被告給付上開違約金，該支付命令聲請狀及支付命
    令於111年2月19日合法送達被告（111年2月8日寄存送達，1
    11年2月18日送達生效，送達證書見司促卷第45頁），則原
    告請求被告自支付命令送達被告之翌日即111年2月19日起至
    清償日止，按週年利率百分之5計算之遲延利息，核無不合
    ，應予准許。
四、綜上所述，原告依上開規定，請求被告給付10,000元，及自
    111年2月19日起至清償日止，按週年利率百分之5計算之利
    息，為有理由，應予准許。逾此部分之請求，則屬無據，應
    予駁回。
五、本件事證已臻明確，兩造其餘攻擊防禦方法及所舉證據，經
    審酌結果，與本件判決結論均無影響，爰不一一論述，附此
    敘明。
六、本件原告勝訴部分，係適用小額訴訟程序而為被告敗訴之判
    決，依民事訴訟法第436條之20規定，應依職權宣告假執行
    。
七、依民事訴訟法第436條之19第1項、第79條規定，本件訴訟費
    用額確定為1,000元，應由兩造依其勝敗之比例分擔，命由
    被告負擔100元，餘由原告負擔。
中　　華　　民　　國　　111 　年　　12　　月　　9 　　日
                      臺灣臺中地方法院臺中簡易庭
                                  法　官　張清洲
以上為正本係照原本作成。
如不服本判決，應於送達後廿日內，以判決違背法令為理由，向
本院提出上訴狀並表明上訴理由（上訴理由應表明一、原判決所
違背之法令及其具體內容；二、依訴訟資料可認為原判決有違背
法令之具體事實），如於本判決宣示後送達前提起上訴者，應於
判決送達後廿日內補提上訴理由書（須附繕本）。
中　　華　　民　　國　　111 　年　　12　　月　　9 　　日
                                  書記官  陳慧津